【裁判字號】    99,簡,289
【裁判日期】    990831
【裁判案由】    廢棄物清理法
【裁判全文】
臺北高等行政法院判決
                                       99年度簡字第289號
原      告  甲○○
被      告  臺北市政府環境保護局
代  表  人  乙○○○○○○住同上
上列當事人間廢棄物清理法事件，原告不服臺北市政府中華民國
99年5 月13日府訴字第09901052500 號訴願決定，提起行政訴訟
，本院判決如下：
    主      文
原告之訴駁回。
訴訟費用由原告負擔。
    事實及理由
一、程序事項：
    本件屬不服行政機關所為罰鍰處分而涉訟，其標的金額為新
    臺幣( 下同）1,200 元，係在40萬元以下，依民國99年1 月
    13日修正公布，同年5 月1 日施行之行政訴訟法第229 條第
    1 項第2 款規定，應適用簡易程序，並依同法第233 條規定
    ，得不經言詞辯論。
二、事實概要：
    被告審認原告於98年9 月21日12時31分，在臺北市○○區○
    ○路○○○○○○計程車排班區，駕駛牌照號碼359-ND營業
    小客車( 通稱計程車) 候等乘客之際，任意丟棄菸蒂於地面
    之行為，已違反廢棄物清理法第27條第1 款規定，乃以99年
    2 月1 日北市環稽二中罰字第F171017 號舉發通知書告發，
    並依同法第50條第3 款規定，以99年2 月12日廢字第41-099
    -021991 號裁處書（下稱原處分）處原告罰鍰1,200 元。原
    告不服，提起訴願，經決定駁回，遂提起本件行政訴訟。
三、原告起訴略以：
  (一)由於大部分司機都有抽菸習慣，故有心人士即於排班區等候
    側錄司機下車抽菸、丟棄菸蒂，由於排班區旁邊並無垃圾桶
    ，原告於下車前未點菸即被側錄，應係有陷阱。
  (二)訴願決定理由既稱受理民眾錄影採證檢舉，為何訴願決定機
    關收到採證照片5 幀，而不是錄影帶，豈不表示訴願決定機
    關未看到採證錄影，且原告只看到3 幀照片，未見到5 幀照
    片。再被告所屬衛生稽查大隊人員來電請原告於元旦至該大
    隊查看採證錄影光碟內容，原告誤以為係詐騙集團，惟仍於
    1 月4 日至該大隊查看採證錄影光碟等情。並聲明求為判決
    撤銷訴願決定及原處分。
四、被告則抗辯略以：
  (一)被告所屬衛生稽查大隊經民眾檢舉，查認原告違規行為屬實
    ，有採證照片、光碟等可證，並無違誤。一般民眾雖未具公
    務人員身分，仍得依據首揭規定向被告檢舉原告之違規行為
    ；被告所屬衛生稽查大隊受理檢舉案件後，尚須經資料查證
    、函知原告陳述意見，待確認函文已妥送、受通知人已提出
    或放棄陳述後，再行審查、舉發及裁處；本件作業循前開程
    序，並無積延遲誤情事，且依99年1 月1 日公務電話紀錄表
    ，該次通話內容係就原告提出之陳述意見內容為說明，當時
    本案尚未告發，並非進行催繳；本案違規地點位於臺北市指
    定清除區內被告係法定執行機關，自得依權責受理、查證，
    被告所屬衛生稽查大隊第2 中隊僅係因機關內部業務分工而
    承辦本案，與管轄權問題及違規事實成立與否無涉。
  (二)被告所屬衛生稽查大隊發函通知原告違規事實後，原告曾回
    傳陳述意見書並親自觀看採證影片，確認其違規行為；由於
    隨地丟棄菸蒂等行為除破壞市容外，亦影響環境衛生故被告
    對於此類案件之告發未曾間斷，原告確有違反廢棄物清理法
    相關規定情事被告依法告發、處分，實屬有據。
  (三)廢棄物清理法於63年7 月26日即公佈實施，其中第27條明定
    於指定清除區（本市所轄行政區域）不得有隨地吐痰、檳榔
    汁、檳榔渣、拋棄紙屑、菸蒂、口香糖、瓜果或其皮、核、
    汁、渣或其他一般廢棄物，致妨礙附近環境衛生之行為，政
    令施行已久，市民應共同遵守，以維本市環境衛生等語。並
    聲明求為判決駁回原告之訴。
五、本件兩造爭執要點在於原處分審認原告有違反廢棄物清理法
    第27條第1 款規定之情事，而適用同法第50條第3 款規定，
    予以裁罰有無違誤？
六、按廢棄物清理法第5條第1項規定：「本法所稱執行機關，為
    直轄市政府環境保護局、縣（市）環境保護局及鄉（鎮、市
    ）公所。」第27條第1 款：「在指定清除地區內嚴禁有下列
    行為：一隨地吐痰、檳榔汁、檳榔渣，拋棄紙屑、菸蒂、口
    香糖、瓜果或其皮、核、汁、渣或其他一般廢棄物。」第50
    條第3 款：「有下列情形之一者，處新臺幣1,200 元以上6,
    000 元以下罰鍰。經限期改善，屆期仍未完成改善者，按日
    連續處罰：三為第27條各款行為之一。」第63條前段：「本
    法所定行政罰，由執行機關處罰之…。」第67條第1 項、第
    3 項：「（第1 項）對於違反本法之行為，民眾得敘明事實
    或檢具證據資料，向所在地執行機關或主管機關檢舉。」「
    （第3 項）前項檢舉及獎勵辦法，由直轄市、縣（市）主管
    機關定之。」又按臺北市檢舉違反廢棄物清理法案件獎勵辦
    法第3 條第1 項規定：「民眾於本市發現違反本法之行為，
    得以書面、電話、傳真、電子郵件或其他適當之方式敘明違
    規事實，向本府或環保局檢舉。」末按行為時被告97年8 月
    19日北市環秘(三)字第09734930800 號令發布臺北市政府環境
    保護局各類違反環保法令案件裁罰基準柒規定，違反廢棄物
    清理法第27條第1 款，依同法第50條裁罰，而違規情節屬一
    般之普通違規案件，裁罰基準為1,200 元。
七、經查：
  (一)原告於上開時、地駕駛牌照號碼359-ND營業小客車候等乘客
    之際，任意丟棄菸蒂於地面之行為，有卷附翻拍自民眾檢舉
    所附錄影光碟之照片3 幀可稽( 見原處分卷第15頁) 。觀之
    該3 幀照片已清晰可見行為人之全身像貌及其丟棄菸蒂之連
    續動作，並所駕駛計程車之車身及號牌，已足以辨識該行為
    人確有丟棄菸蒂之行為無訛。再經被告所屬衛生稽查大隊依
    上開事證，通知原告陳述意見，原告亦表示：該行為人確係
    渠本人，僅不記得有無將該菸蒂撿起來已忘了云云，有卷附
    原告撰寫之陳述意見書可稽( 見原處分卷第14頁) 顯認該行
    為人確係原告本人屬實。至於原告所謂：渠忘了有無將菸蒂
    撿起來乙節，經觀之上開3 幀照片暨另外原告其後之接續動
    作照片2 幀( 見訴願卷第15頁) 所示，可見原告係拋棄菸蒂
    後，即開啟駕駛座車門入坐，隨即駕駛該汽車離去，未見有
    拾取該菸蒂之動作甚明。是原告此部分之主張，無從憑採。
  (二)原告雖復指稱：有關單位未在該處所設置垃圾桶，放任有心
    人心側錄檢舉係預設陷阱，且質疑訴願機關未看錄影帶及其
    僅看過3 幀照片，何以尚有2 幀照片，暨被告所屬衛生稽查
    大隊為何在元旦通知其前往看檢舉錄影光碟云云。然觀之上
    開翻拍自錄影光碟之照片所示之原告連續動作影像，已呈現
    原告確有隨意拋棄菸蒂之行為事實甚明，且為原告所不爭執
    ，訴願機關就此事實，自無再行勘驗錄影光碟之必要。又本
    案錄影翻拍之照片計5 幀，前3 張係原告拋棄菸蒂至開啟車
    門之影像附於原處分卷，而後2 幀照片則為被告於訴願程序
    中補充之其後原告入坐後及駕車離去之連續動作照片，皆為
    證明原告違規行為之證據無訛。至於有關單位未設置垃圾桶
    及被告單位可否於元旦通知原告前往觀看檢舉之錄影乙事，
    均不影響原告上開違規行為之成立，且非屬阻卻違法性或免
    責之正當事由。
  (三)是以原告確有前引廢棄物清理法第27條第1 款規定之違規拋
    棄菸蒂之行為，則被告依同法第50條第3 款之規定，裁罰
    1,200 元，自屬有據，並無認事用法違誤之情形。
八、綜上所述，被告審認原告有違反廢棄物清理法第27條第1 款
    規定之情事，而適用同法第50條第3 款規定，作成原處分裁
    處法定最低額度之罰鍰，並無違誤，訴願決定予以維持，核
    無不合，原告訴請撤銷，為無理由，應予駁回。
據上論結，本件原告之訴為無理由，依行政訴訟法第236 條、第
233 條第1 項、第98條第1 項前段，判決如主文。
中    華    民    國    99    年    8     月    31    日
                    臺北高等行政法院第二庭
                                    法  官  蔡  紹  良
上為正本係照原本作成。
本件以訴訟事件所涉及之法律見解具有原則性者為限，始得於本
判決送達後20日內向本院提出上訴狀並表明上訴理由，如已於本
判決宣示後送達前提起上訴者，應於判決送達後20日內補具上訴
理由（均按他造人數附繕本），且經最高行政法院許可後方得上
訴。
中    華    民    國    99    年    8     月    31    日
                                    書記官  林  俞  文

司法院資訊處製作；財團法人民間司法改革基金會備份。
